【裁判字號】    97,台上,2273
【裁判日期】    970529
【裁判案由】    違反毒品危害防制條例
【裁判全文】
最高法院刑事判決            九十七年度台上字第二二七三號
上  訴  人  甲○○
            乙○○
上列上訴人等因違反毒品危害防制條例案件，不服台灣高等法院
台中分院中華民國九十七年二月十四日第二審判決（九十六年度
上重訴字第五二號，起訴案號：台灣彰化地方法院檢察署九十六
年度偵字第一０七四、三六二八號），提起上訴，本院判決如下
：
    主  文
原判決關於乙○○部分及甲○○販賣第一級毒品部分均撤銷，發
回台灣高等法院台中分院。
其他上訴駁回。
    理  由
一、發回（即上訴人乙○○部分及上訴人甲○○販賣第一級毒品
）部分：
本件原判決撤銷第一審關於論處甲○○、乙○○販賣第一級毒品
罪刑部分之判決，改判論處甲○○販賣第一級毒品四罪刑，又共
同販賣第一級毒品十五罪刑，又共同販賣第一級毒品（累犯）罪
刑；論處乙○○共同販賣第一級毒品十六罪刑；固非無見。
惟查：(一)、原判決理由貳、第二段之(三)第(1)項說明採證人陳憲緯
於警詢供稱共向甲○○購買四次毒品，每次（購買）「安非他命
」一包，價格新台幣（下同）一千元之證述，為認定甲○○有原
判決附表（下稱附表）三所示四次販賣第一級毒品「海洛因」予
陳憲緯犯行之依據（見原判決第十頁第十六、十七行），該部分
事實認定與理由之說明有不相適合之矛盾。(二)、原判決既採證人
黃勝富於警詢及檢察官偵查中稱：0000000000號行動電話之使用
人是綽號「阿達」之人，並指認自民國九十五年十月開始向「阿
達」之乙○○購買海洛因，大約一天購買一次，直到被警方查獲
為止，每次都是打乙○○的0000000000號行動電話聯絡交易，乙
○○賣的海洛因一小包一千元，伊總共約買了一、二十次，有把
握的次數有十五次，每次固定買一千元海洛因等語，為認定乙○
○及甲○○有附表四販賣第一級毒品犯行之依據（見原判決第十
一至十四頁）。似指該0000000000號行動電話自九十五年十月起
係由乙○○持用中，核與原判決理由貳、第二段之(三)、(四)謂該門
號之行動電話於上開期間確係甲○○所持用（見原判決第十一頁
第八、九行，第十三頁第十五、十六行）之說明論述，有前後相
齟齬之矛盾。該0000000000號行動電話於原判決附表三、四、五
所示之犯罪期間內，究竟係甲○○或乙○○個人持用，抑或二人
共同持用？何以陳憲緯於原判決附表三所示期間撥打該門號之行
動電話聯繫購買海洛因事宜均由甲○○接聽，認係甲○○個人販
賣？附表四所示之時間黃勝富撥打該門號之行動電話聯絡購買海
洛因時，均由乙○○接聽，認係乙○○與甲○○所共同販賣？其
二人如何為販賣海洛因之犯意聯絡？原判決未予釐清論明，亦嫌
理由欠備。(三)、毒品危害防制條例第十九條第一項規定：犯第四
條至第九條、第十二條、第十三條或第十四條第一項、第二項之
罪者，其供犯罪所用或因犯罪所得之財物，均沒收之，如全部或
一部不能沒收時，追徵其價額或以其財產抵償之。原判決認定附
表四甲○○、乙○○販賣海洛因十五次予黃勝富之犯行，係以甲
○○所有之0000000000號行動電話或其他不詳門號之電話為販賣
聯絡之工具等情，似認該十五次犯行，有部分未使用甲○○所有
之0000000000號行動電話為犯罪之工具。究竟該十五次犯行中，
何次以0000000000號行動電話為販賣聯絡之工具？何次使用所謂
不詳門號之電話為販賣聯絡之工具？攸關該十五罪應沒收何具供
犯罪所用行動電話之認定，原判決未予釐清論明，竟以甲○○所
有之0000000000號行動電話係供該十五次中部分犯罪所用之物，
卻於該十五罪主刑之後均予以宣告沒收，亦有未合。(四)、附表五
交易方式欄記載陳民倉以其使用之行動電話撥打甲○○所有「00
000000號」行動電話向乙○○聯繫購買海洛因，係認定該行動電
話為上訴人等供販賣海洛因犯罪所用之物，應予沒收，然甲○○
、乙○○之科刑欄卻將附表七之「0000000000門號」手機含 SIM
卡宣告沒收，亦有判決主文宣告與理由說明不相適合之矛盾。(五)
、原判決理由參、第二段之(二)謂沒收含有保安處分之性質，在剝
奪犯罪者因犯罪而取得之財產上利益，以遏止犯罪，與罰金屬刑
罰之性質有別，故對於各共犯應採連帶沒收主義，不得就全體共
犯之總所得，對於各共犯重複諭知沒收。然對於甲○○、乙○○
共犯附表四之十五罪，卻仍以其二人各次犯罪之所得對該二人分
別為重複沒收之宣告，僅於如全部或一部不能沒收時，始諭知以
其二人之財產連帶抵償，亦有可議。甲○○、乙○○上訴意旨分
別指摘原審關於此部分之判決（即原判決附表三、四、五部分）
不當，尚非全無理由，應認有撤銷原審此部分判決發回更審之原
因。至原判決說明對乙○○不另為無罪之諭知部分，基於審判不
可分原則，併予發回更審，附此敘明。
二、駁回（即甲○○販賣第二級毒品）部分：
按刑事訴訟法第三百七十七條規定：上訴於第三審法院，非以判
決違背法令為理由，不得為之；是提起第三審上訴，應以原判決
違背法令為理由，係屬法定要件。如果上訴理由書狀並未依據卷
內訴訟資料具體指摘原判決不適用何種法則或如何適用不當，或
所指摘原判決違法情事，顯與法律規定得為第三審上訴理由之違
法情形不相適合時，均應認其上訴為違背法律上之程式，予以駁
回。原判決綜合全案卷證資料，本於事實審法院之推理作用，認
定甲○○有其事實欄及附表一、二所載五次販賣第二級毒品之犯
行，因而撤銷第一審關於論處甲○○販賣第二級毒品罪刑部分之
判決，改判論處其販賣第二級毒品五罪刑。已詳細說明其所憑之
證據及認定之理由，俱有卷存之證據資料可資覆按；且對於甲○
○否認有此部分犯行所辯各節，如何係卸責之詞，不可採信，詳
加說明指駁。又對於基於概括之犯意，連續數次販賣毒品之行為
，於刑法修正刪除連續犯規定之前，均應依連續犯論以一罪。但
刑法修正刪除連續犯規定後應採一罪一罰，始符合立法本旨，不
能以集合犯論擬。詳加論述說明其法理依據及理由，從形式上觀
察，並無違背法令情形。甲○○對於此部分上訴意旨徒以伊經警
方盤查車輛被起出毒品等物後，即被移送偵辦而遭羈押禁見，證
人陳棍煌、卓文賢則因涉嫌施用第二級毒品遭警方查獲，其等懼
怕被判重刑，無奈配合警方製作筆錄，所為之陳述未盡真實可信
云云，泛指原判決違法，並對原判決已論述明白之事項，任意指
摘原判決未依集合犯論以一罪不當，均非具體違法指摘之合法上
訴第三審理由，應認甲○○此部分上訴違背法律上之程式，予以
駁回。
據上論結，應依刑事訴訟法第三百九十七條、第四百零一條、第
三百九十五條前段，判決如主文。
中    華    民    國  九十七  年    五    月  二十九  日
                      最高法院刑事第九庭
                          審判長法官  洪  文  章
                                法官  王  居  財
                                法官  郭  毓  洲
                                法官  黃  梅  月
                                法官  邱  同  印
      本件正本證明與原本無異
                                      書  記  官
中    華    民    國  九十七  年    六    月    三    日
                                                     ｍ


司法院資訊處製作；財團法人民間司法改革基金會備份。
